【裁判字號】    98,訴,768
【裁判日期】    980925
【裁判案由】    商業會計法等
【裁判全文】
臺灣臺北地方法院刑事判決            98年度訴字第768號
公  訴  人  台灣台北地方法院檢察署檢察官
被      告  甲○○
選任辯護人  李富湧律師（法律扶助律師）
上列被告因違反商業會計法等案件，經檢察官提起公訴（96年度
偵字第10017 號），本院依簡式審判程序判決如下：
    主  文
甲○○共同意圖為自己不法之所有，以詐術使人將本人之物交付
，處有期徒刑參月，如易科罰金，以新台幣壹仟元折算壹日，減
為有期徒刑壹月又拾伍日，如易科罰金，以新台幣壹仟元折算壹
日；又共同意圖為自己不法之所有，以詐術使人將本人之物交付
，處有期徒刑參月，如易科罰金，以新台幣壹仟元折算壹日，減
為有期徒刑壹月又拾伍日，如易科罰金，以新台幣壹仟元折算壹
日；又共同意圖為自己不法之所有，以詐術使人將本人之物交付
，處有期徒刑貳月，如易科罰金，以新台幣壹仟元折算壹日，減
為有期徒刑壹月，如易科罰金，以新台幣壹仟元折算壹日。應執
行有期徒刑參月，如易科罰金，以新台幣壹仟元折算壹日。緩刑
參年。
    事  實
一、甲○○因經濟窘迫，無清償能力，惟需款孔急，遂經由報紙
    廣告或友人介紹，由陸耿媺（所涉詐欺及偽造文書犯行由檢
    察官另為緩起訴處分）帶同前往台北市中山區○○○路○ 段
    58號8 樓之1 聯營旅行社企業有限公司（下稱聯營旅行社）
    ，分別與陸耿媺及聯營旅行社實際負責人王承芳（所涉詐欺
    及偽造文書犯行由檢察官另為緩起訴處分）共同基於意圖為
    自己不法所有之犯意聯絡，謀議由甲○○以出國旅遊團費和
    購買機票名目刷卡消費，惟實際上無消費之真意，即以假消
    費真刷卡之詐術換取現金，甲○○隨即於民國95年9 月23日
    持聯邦商業銀行（下稱聯邦銀行）信用卡刷卡新台幣（下同
    ）199,650 元，致聯邦銀行承辦人員陷於錯誤，誤以為甲○○有實際消費及付款之意，而同意代墊甲○○之消費金額予
    聯營旅行社，王承芳、陸耿媺則收取刷卡金額百分之6 至10
    不詳之手續費，再將扣除前開手續費後之刷卡金額現金交予
    甲○○，足生損害於聯合信用卡處理中心、聯邦銀行。
二、甲○○又經由報紙廣告至台北市○○○路○ 段201 號2 樓，
    與丁○○及擔任冠霖旅行社業務之戊○○（均另行審結）共
    同基於意圖為自己不法所有之犯意聯絡，謀議由甲○○以出
    國旅遊團費和購買機票名目刷卡消費，惟實際上無消費之真
    意，即以假消費真刷卡之詐術換取現金，甲○○遂於95年10
    月2 日分持日盛國際商業銀行股份有限公司（下稱日盛銀行
    ）、台北富邦商業銀行（下稱台北富邦銀行）信用卡刷卡18
    8,000 元、92,200元，並填寫由丁○○所提供之信用卡扣款
    同意書，經丁○○傳真至台北市中山區○○○路○ 段100 號
    9 樓冠霖旅行社，由戊○○以上開同意書向上開銀行取得授
    權，致上開銀行陷於錯誤，誤以為甲○○有實際消費及付款
    之意，而同意代墊甲○○之消費金額予冠霖旅行社，戊○○
    、丁○○扣除刷卡金額百分之8 之手續費後，將剩餘金額以
    現金交予甲○○。
三、案經內政部警政署刑事警察局移送台灣台北地方法院檢察署
    檢察官偵查起訴。
    理  由
一、本件被告甲○○所涉係死刑、無期徒刑、最輕本刑為3 年以
    上有期徒刑或高等法院管轄第一審案件以外之罪，並於本院
    行準備程序時就被訴事實為有罪之陳述，本院合議庭依刑事
    訴訟法第273 條之1 第1 項規定，裁定改由受命法官獨任行
    簡式審判程序，先予敘明。
二、上開犯罪事實，業據被告甲○○坦承不諱，核與證人即共同
    被告戊○○、丁○○，證人即慶豐商業銀行信用卡部風險管
    制組專員乙○○、聯合信用卡中心商店管理風險部風險調查
    科人員丙○○之證述情節相符，並有聯邦銀行97年11月27日
    （97）聯銀信卡字第12559 號函暨附件（96年度偵字第1001
    7 號卷六第198 頁以下）、台北富邦銀行消金風險控管部97
    年12月4 日（97）北富消金風控字第1268號函暨附件（同卷
    第185 頁以下）、日盛銀行信用卡事業處97年12月1 日日銀
    字第0972I00027960 號函暨附件（同卷第222 頁以下）及聯
    合信用卡處理中心與聯營旅行社、冠霖旅行社簽訂之特約商
    店約定書在卷可稽。本件事證明確，被告犯行均堪認定。
三、核被告所為，均係犯刑法第339 條第1 項之詐欺取財罪。被
    告分別與王承芳、陸耿媺間就事實一之犯行，及與戊○○、
    丁○○間就事實二之犯行，有犯意聯絡及行為分擔，為共同
    正犯。其前後3 次詐欺犯行，犯意各別，行為互殊，應論以
    數罪。爰審酌被告坦承犯行，詐取之金額分別為19萬、18萬
    、9 萬餘元，犯罪後盡力與被害銀行協商還款事宜，而與聯
    邦銀行、台北富邦銀行達成和解，有協議書2 紙在卷可憑，
    另亦積極與日盛銀行商談和解事宜，雖未達成和解，然足認
    被告確有悔意等一切情狀，分別量處如主文所示之刑，暨定
    應執行之刑。再被告犯罪時間均係在96年4 月24日以前，合
    於中華民國九十六年罪犯減刑條例第2 條第1 項第3 款規定
    ，應予減刑，爰依該條例第7 條第1 項分別減為如附表所示
    之刑，並諭知易科罰金之折算標準。末查，被告前因故意犯
    罪受有期徒刑以上刑之宣告，執行完畢後，5 年以內未曾因
    故意犯罪受有期徒刑以上刑之宣告，有台灣高等法院被告前
    案紀錄表存卷可參，經此司法偵審程序後，當知所警惕，本
    院認其所受宣告之刑，以暫不執行為適當，爰諭知被告緩刑
    3 年，以勵自新，並觀後效。
四、至起訴意旨認被告尚與聯營旅行社實際負責人王承芳及陸耿
    媺共同涉犯商業會計法第71條第1 款之填製不實會計憑證罪
    嫌等語，惟聯營旅行社解散前之公司負責人為王繼芳，並非
    王承芳，此據證人王承芳、王繼芳證述在卷，復有聯營企業
    社公司變更登記表在卷足憑，王承芳既非聯營旅行社之公司
    負責人，自難論以被告與王承芳共犯上開之罪，是本應就此
    部分為無罪之諭知，惟檢察官認此部分與前開有罪之詐欺取
    財部分，有牽連犯或想像競合犯之裁判上一罪關係，爰不另
    為無罪之諭知，附此敘明。
據上論斷，應依刑事訴訟法第273 條之1 第1 項、第299 條前段
，刑法第28條、第339 條第1 項、第41條第1 項前段、第8 項、
第51條第5 款、第74條第1 項第2 款，刑法施行法第1 條之1 ，
中華民國九十六年罪犯減刑條例第2 條第1 項第3 款、第7 條、
第9 條、第10條第1項 ，判決如主文。
本案經檢察官楊冀華到庭執行職務
中    華    民    國    98    年    9     月    25    日
                  刑事第七庭  法      官  林欣苑
上正本證明與原本無異。
如不服本判決應於收受送達後10日內向本院提出上訴書狀，並應
敘述具體理由；其未敘述上訴理由者，應於上訴期間屆滿後20日
內向本院補提理由書（均須按他造當事人之人數附繕本）「切勿
逕送上級法院」。告訴人或被害人如對於本判決不服者，應具備
理由請求檢察官上訴，其上訴期間之計算係以檢察官收受判決正
本之日期為準。
                              書  記  官  劉英芬
中    華    民    國    98    年    9     月    25    日
附錄所犯法條
中華民國刑法第339條
（普通詐欺罪）
意圖為自己或第三人不法之所有，以詐術使人將本人或第三人之
物交付者，處5 年以下有期徒刑、拘役或科或併科1 千元以下罰
金。
以前項方法得財產上不法之利益或使第三人得之者，亦同。
前二項之未遂犯罰之。


司法院資訊處製作；財團法人民間司法改革基金會備份。
